【裁判字號】    98,訴,3910
【裁判日期】    990125
【裁判案由】    殺人未遂
【裁判全文】
臺灣板橋地方法院刑事判決              98年度訴字第3910號
公  訴  人  臺灣板橋地方法院檢察署檢察官
被      告  丙○○
指定辯護人  本院公設辯護人乙○○
上列被告因殺人未遂案件，經檢察官提起公訴（98年度偵字第290
70號），本院判決如下：
    主  文
本件公訴不受理。
    理  由
一、公訴意旨略以：被告丙○○於民國98年10月23日凌晨某時，
    在臺北縣永和市○○路54號「1/2 PUB」店內，因飲酒消費
    帳款與告訴人即在場酒客甲○○發生口角，丙○○明知人體
    頭部有眼睛等極為脆弱之部位，且為致命要害，如以尖銳之
    剪刀揮刺，並以金屬吧檯椅撞擊，顯有致死之可能，竟仍基
    於殺人之犯意，起身持前端尖銳之金屬製剪刀，著手朝正坐
    在座椅上之甲○○頭部奮力揮刺3 下，嗣甲○○及時閃避而
    跌坐在地時，丙○○見甲○○臉部已流血，仍承前殺人犯意
    ，將店內吧檯椅1 張高舉至肩部以上，向甲○○頭部砸去，
    因店員李政樺及時制止，未生死亡之結果而不遂，並致甲○
    ○受有頭部外傷合併臉部位之開放性傷口之傷害。因認被告
    涉有刑法第271 條第2 項、第1 項之殺人未遂罪嫌。
二、按事實之認定，應憑證據，如未能發現相當證據，或證據不
    足以證明，自不能以推測或擬制之方法，以為裁判基礎（最
    高法院40年台上字第86號判例要旨可資參照）。次按殺人未
    遂與傷害之區別，應以有無殺意為斷，其受傷之多寡，及是
    否為致命部位，有時雖可藉為認定有無殺意之心證，究不能
    據為絕對標準。亦即，殺人罪之成立，須具有使人生命喪失
    之故意與實施殺害之行為。故殺人與傷害之區別，當以下手
    殺害之時是否明知或預見足以致人於死為斷。至被害人受傷
    部位如何，犯人所用兇器如何，雖可供認定事實之資料，究
    不能為殺人之絕對標準。是不能僅因被害人受傷之位置係屬
    人體要害，即認定加害人自始即有殺害被害人之犯意（最高
    法院47年度台上字第1157號判決、52年度台上字第93號判決
    、94年度台上字第6857號判決意旨可資參照）。
三、公訴人認被告涉犯殺人未遂罪嫌，無非係以被告於警詢及偵
    查中之供述、證人即告訴人甲○○、證人李政樺於警詢及偵
    查中之證述、證人詹雯婷於警詢之證述，財團法人天主教耕
    莘醫院永和分院診斷證明書1紙、告訴人傷勢照片2張、現場
    照片4 張及扣案剪刀1 把，佐稱：被告於案發時係持剪刀及
    金屬椅向被害人的頭部攻擊，剪刀更因此毀壞，顯示被告用
    力甚猛，且頭部是人體極重要且脆弱之部位，被告此舉將有
    相當大的可能導致被害人腦部大量出血、昏迷腦震盪等情形
    ，而發生死亡的結果，此為一般智識的常人都能知悉且預見
    ，被告一再以剪刀、金屬椅攻擊被害人的頭部，且還要證人
    阻止才將被告擋下，實已足以認定被告有殺人之犯意，為其
    論據。訊據被告固不否認於上揭時、地，持剪刀刺向告訴人
    之頭臉部，造成告訴人受傷，嗣後曾對告訴人作勢舉起店內
    吧檯椅之行為，惟堅決否認殺人未遂犯行，辯稱：伊當時沒
    有殺人犯意，只有傷害犯意。經查：
  (1)依前揭診斷證明書、告訴人傷勢照片以觀，告訴人係受有頭
    部外傷合併臉部位之開放性傷口等傷害，顯示告訴人所受上
    開傷勢雖集中於頭臉部，並未造成深度之刺創傷、亦未造成
    大量失血，且告訴人在距離案發時間不及1 小時，即能在天
    主教耕莘醫院永和分院接受警員之詢問並製作警詢筆錄（98
    年度偵字第29070 號卷，第9 頁），亦未顯示有傷重危急之
    情事；再依現場剪刀照片以觀，係於握把處損壞，而非金屬
    刃部變形，僅顯示施力不當，並非刃部因強力刺擊而受力變
    形。是依告訴人受傷情形以觀，顯示被告當時雖持剪刀攻擊
    告訴人，然用力尚非甚猛，究不得以告訴人受傷位置在頭、
    臉部位，或剪刀因故損壞，即遽認被告持剪刀刺向告訴人時
    有殺人之犯意。
  (2)又依證人李政樺證稱：被告朝告訴人頭部揮刺，致告訴人受
    傷而跌坐在地後，被告又舉起上開店內之吧檯椅1 張作勢朝
    告訴人砸去，經伊上前阻止，被告即放下吧檯椅，伊將被告
    拉開後，被告即蹲下來察看告訴人傷勢，並無進一步之動作
    等情（同前卷，第49頁），與被告於警詢時供稱：伊看到告
    訴人流血，就立刻蹲下來問他傷勢如何？需不需要叫警察及
    救護車等情（同前卷，第7 頁），偵訊中供稱：事後伊停留
    在現場沒有離開，且有請老闆娘到吧檯打電話求救，告訴人
    蹲下後，伊有立刻蹲下詢問他的狀況，察看他的傷勢等情（
    同前卷，第46頁）互核相符，依偵訊筆錄所示，證人李政樺
    為體型瘦弱之女子，並自承若被告執意持鐵椅攻擊告訴人，
    勢難阻擋等情（同前卷，第49頁），被告見告訴人倒下後，
    並未以剪刀持續攻擊，嗣後雖隨手舉起鐵椅，然僅因李政樺
    上前阻擋，即將鐵椅放下，輕易放棄對告訴人之追擊，甚且
    察看並關心告訴人傷勢，並未顯示被告有致告訴人於死之決
    意，已難認定被告有殺人犯意而無疑。
  (3)從而，依告訴人所受傷勢、被告下手之輕重、旋即放棄追擊
    等情狀，應認被告辯稱無殺人犯意，僅有傷害犯意乙節，尚
    堪採信，而認被告上開加害行為，應僅構成刑法第277 條第
    1 項之普通傷害罪。職是，公訴人所指被告有殺人犯意，其
    舉證仍有未盡，其間仍有合理懷疑存在，究不得逕認被告有
    殺人未遂犯行。
四、末按告訴乃論之罪，告訴人於第一審辯論終結前得撤回其告
    訴；又未經告訴或告訴經撤回者，應諭知不受理之判決，刑
    事訴訟法第238 條第1 項、第303 條第3 款分別定有明文。
    本件被告傷害告訴人之行為，係涉犯刑法第277 條第1 項之
    普通傷害罪，已如前述，依同法第287 條前段之規定，須告
    訴乃論。茲據告訴人於本院審理中以雙方已達成和解為由表
    示撤回其告訴，有刑事撤回告訴狀與調解筆錄各1 份、本院
    99年1 月11 日 審判筆錄1 份在卷可稽，揆諸前開法條意旨
    ，自應為不受理判決。
據上論斷，應依刑事訴訟法第303條第3款，判決如主文。
本案經檢察官楊承翰到庭執行職務。
中    華    民    國    99    年    1    月    25    日
                  刑事第三庭  審判長法  官  王屏夏
                                    法  官  蘇揚旭
                                    法  官  王偉光
上列正本證明與原本無異。
如不服本判決，應於送達後10日內敘明上訴理由，向本院提出上
訴狀，上訴於本院第二審合議庭 (應附繕本) 。其未敘述上訴理
由者，應於上訴期間屆滿後20日內向本院補提理由書「切勿逕送
上級法院」。
                                    書記官  陳宥伶
中    華    民    國    99    年    1     月    26    日

司法院資訊處製作；財團法人民間司法改革基金會備份。
